臺灣臺北地方法院行政訴訟判決　
111年度交字第361號
原      告  李兆和

被      告  高雄市政府交通局

代  表  人  張淑娟
上列當事人間交通裁決事件，原告不服高雄市政府交通局中華民
國111年5月19日高市交裁字第32-DG0000000號裁決，提起行政訴
訟，本院判決如下：
    主      文
一、原告之訴駁回。
二、訴訟費用新臺幣300元由原告負擔。
    事實及理由
一、程序部分：
    原告不服被告民國111年5月19日高市交裁字第32-DG0000000
    號違反道路交通管理事件裁決書（下稱原處分）而提起行政
    訴訟，核屬行政訴訟法第237條之1第1項第1款規定之交通裁
    決事件，爰依行政訴訟法第237條之7規定，不經言詞辯論，
    逕為判決。
二、爭訟概要：
(一)原告於110年1月13日16時28分許駕駛車號000-0000號自用小
    客車(下稱系爭車輛)，沿桃園市龜山區文化一路右轉彎專用
    道行駛，行經接近交流道口（下稱系爭地點）右轉彎時未依
    規定使用方向燈，經民眾檢具採證影像資料提出檢舉，由桃
    園市政府警察局龜山分局大埔派出所(下稱舉發機關)員警查
    證後認違規屬實而填製桃警局交字第DG0000000號舉發違反
    道路交通管理事件通知單(下稱舉發通知單)予以舉發。
(二)原告不服舉發通知單向被告陳述意見，經舉發機關查復違規
    屬實，被告審認原告有「汽車駕駛人未依規定使用方向燈」
    之違規行為，乃依道路交通管理處罰條例第42條規定開立原
    處分，裁處原告新臺幣（下同）1,200元罰鍰，於111年5月2
    0日送達原告。原告不服原處分，於111年6月14日向本院提
    起行政訴訟。
三、原告起訴主張及聲明：
(一)主張要旨：
　  系爭地點之交通極為壅塞，經常有機車穿梭且左、右側車輛
    匯入而須完全注意於駕駛行為。又系爭地點之車道設計不良
    而使眾多駕駛人陷於危險狀態及常造成交通事故，原告基於
    信賴保護原則而行駛於右轉彎專用道，且違規行為情節輕微
    ，被告所為原處分違反比例原則。
(二)聲明：原處分撤銷。　　
四、被告答辯及聲明：
(一)答辯要旨：
　1.原告之違規事實，有桃園市政府警察局龜山分局110年3月24
    日山警分交字第1100009869號函、111年7月12日山警分交字
    第1110023990號函及採證光碟附卷可稽，其違規事實，洵堪
    認定。
　2.經檢視採證影片畫面時間16：28：00～11可見系爭車輛車號0
    00-0000號行駛在桃園市○○○路○○路○○○○○○○○○道0號交流道方
    向，未依規定全程使用方向燈。此外，駕車變換車道或轉彎
    時應先顯示欲轉彎方向之燈光，旨在確保道路交通往來之安
    全，讓後車駕駛得以預見前車將要變換車道而有減速或煞停
    準備以避免交通事故，係基於維護交通安全之重要公益，系
    爭車輛既未顯示方向燈變換車道，容易衍生相鄰之駕駛準備
    不及肇至碰撞之危險，並不以事實上有無造成危害為要且亦
    非由原告主觀判斷。
  3.舉發機關受理民眾檢舉違反道路交通管理事件，經查證後依
    規定掣製舉發違反道路交通管理事件通知單，係屬民眾檢舉
    態樣，觀諸採證影片所載違規日期、違規時間及處理情形均
    記載清楚明確，嗣確經有員警查證處理，是該檢舉之真實性
    已無疑義。又採證影片畫面係錄影設備之機械作用，乃真實
    保存當時錄影之真實內容所得，再由檢舉人將影片傳送警政
    機關，並非憑人之記憶轉述或事後排演而成，且與本案違規
    具事實關連性，並經員警檢視無誤，其影像尚無偽造或變造
    之疑，內容亦屬合理、正常，自得作為本件是否為合法裁決
    之憑據。是原告於前揭時間、地點確有「汽車駕駛人未依規
    定使用方向燈」之違規事實，被告據以裁處，洵無不合。
(二)聲明：駁回原告之訴。　　　　
五、爭點：
    被告以原處分對原告裁罰1,200元有無違反比例原則？  
六、本院之判斷：
(一)應適用之法令：道路交通管理處罰條例第42條（附錄）。
(二)查原告於上開時間駕駛系爭車輛行經系爭地點時，沿右轉彎
    專用道右轉時，未依規定使用右側方向燈，經民眾檢具採證
    影像提出檢舉，由舉發機關查證後認違規屬實而填製舉發通
    知單，經被告審認原告確有未依規定使用方向燈之違規行為
    等情，業據本院當庭勘驗屬實，製有本院勘驗筆錄暨翻拍照
    片（見本院卷第114頁、第117至119頁）在卷可稽，且為原
    告所不爭執（見本院卷第114頁），並有桃園市政府警察龜
    山分局110年3月24日山警分交字第1100009869號函暨翻拍照
    片（見本院卷第75頁、第77頁）、高雄市政府交通局110年3
    月31日高市交裁決字第11034151500號函（見本院卷第83頁
    ）、110年4月16日高市交裁決字第11035680500號函（見本
    院卷第87至至89頁）、舉發通知單（見本院卷第63頁）、送
    達證書（見本院卷第71頁）及原處分（見本院卷第69頁）在
    卷可佐，該情堪以認定，是被告所為原處分，並無違誤。
(三)至原告主張其基於信賴保護原則行駛於右轉彎專用道，因道
    路設計不良而使駕駛人陷於危險狀態，其違規情節輕微，原
    處分違反比例原則等語，並提出相關新聞報導（見本院卷第
    19至27頁）為憑。惟查，按道路交通安全規則第90條第1項
    規定：「駕駛人駕駛汽車，除應遵守道路交通標誌、標線、
    號誌之指示，並服從交通指揮人員之指揮」、第91條第1項
    第1款規定：「行車遇有轉向、減速暫停、讓車、倒車、變
    換車道等情況時所用之燈光及駕駛人之手勢，應依下列規定
    ：右轉彎時，應先顯示車輛前後之右邊方向燈光。」、第10
    9條第2項第2款規定：「汽車駕駛人，應依下列規定使用方
    向燈：二、右轉彎時，應先顯示車輛前後之右邊方向燈光。
    」其立法目的乃在於使其他用路人得預知該車之行車動向而
    為安全之措施，縱駕駛人駕車行駛於右轉彎專用道，其右轉
    彎時仍應顯示右側方向燈始得為之。經本院當庭勘驗採證光
    碟之結果：「畫面時間16：28：00，系爭車輛車號為000－00
    00號，於前方路口處準備右轉，未使用方向燈；畫面時間16
    ：28：4～11，系爭車輛於路口處右轉，全程未使用方向燈」
    等情，有前述之採證光碟、本院勘驗筆錄暨翻拍照片在卷可
    稽，是原告於上開時、地駕駛系爭車輛縱行駛時右轉彎專用
    道時，其右轉彎時仍應依上開法規使用右側方向燈，惟原告
    於右轉彎時全程均未使用方向燈，其違規行為明確，舉發機
    關所為之舉發決定，並無違法或不當之情事，被告據之裁罰
    當屬有據，故原告主張其違規情節輕微，原處分有違比例原
    則等語，並無理由。另縱系爭地點如原告所陳有道路設計不
    良而造成交通壅塞、車禍頻傳等情形，然該主張尚難作為原
    告違反行政法上義務之免罰論據。
(四)本件判決基礎已臻明確，兩造其餘攻擊、防禦方法及訴訟資
　　料經本院審酌後，核與判決結果不生影響，無一一論述之必
　　要，併此敘明。　　
七、結論：
　　原處分認事用法並無違誤，原告主張撤銷原處分為無理由，
    應予駁回。至本件第一審裁判費為300元，應由敗訴之原告
    負擔，爰確定第一審訴訟費用額如主文第2項所示。
中　　華　　民　　國　　111 　年　　12　　月　　6 　　日
　　　　　　　　  行政訴訟庭  法　官　黃子溎
上為正本係照原本作成。
如不服本判決，應於送達後20日內，向本院提出上訴狀並表明上
訴理由（原判決所違背之法令及其具體內容或依訴訟資料可認為
原判決有違背法令之具體事實)，其未載明上訴理由者，應於提
出上訴後 20 日內向本院補提理由書（上訴狀及上訴理由書均須
按他造人數附繕本，如未按期補提上訴理由書，則逕予駁回上訴
），並應繳納上訴裁判費新臺幣 750 元。　　　　　　　　
中　　華　　民　　國　　111 　年　　12　　月　　6 　　日
　                            書記官  藍儒鈞
附錄（本件參考法條）：
1.道路交通管理處罰條例第42條
　汽車駕駛人，不依規定使用燈光者，處新臺幣1200元以上3600
  元以下罰鍰。
　　　
訴訟費用計算書
項　　　　目　　金　額（新臺幣）　　備　註
第一審裁判費　　 300元             
合        計　　 300元